【裁判字號】    92,訴,196
【裁判日期】    920613
【裁判案由】    搶奪等
【裁判全文】
臺灣士林地方法院刑事判決                          九十二年度訴字第一九六號
    公  訴  人  臺灣士林地方法院檢察署檢察官
    被      告  乙○○原名李.
右列被告因搶奪等案件，經檢察官提起公訴（九十一年度偵字第二三三九號），本院
判決如左：
    主  文
乙○○連續意圖為自己不法之所有，而搶奪他人之動產，處有期徒刑捌月；又竊盜，
處有期徒刑貳月。應執行有期徒刑玖月，緩刑參年。
    事  實
一、李慶富長期患有雙極性情感性精神病（亦稱躁鬱症），於民國九十一年三月一日
    凌晨，因思及工作份量增加卻未加薪之情形而心情不佳，經飲用約半瓶紹興酒後
    ，自陷其精神狀態於精神耗弱之程度，竟基於意圖為自己不法所有之概括犯意：
（一）先於同日凌晨三時三十八分許，前往台北市○○區○○街九十二號「萊爾富便
      利商店」內，趁店員丁○○不備之際，高喊二聲「搶劫」，旋即公然搶奪收銀
      機旁擺放之棒棒糖四支，得手後離去現場。
（二）再於同日凌晨三時四十分許，前往隔壁即台北市○○區○○街九十號「欣皇西
      餅蛋糕店」前，趁該店負責人丙○○人在店門外之車號ＡＸ—九四一０號自小
      貨車內，不及防備，乃用力敲打車窗且高喊二聲「搶劫」後，旋即進入該店內
      公然搶奪果凍製成之電動壽桃一座，得手後亦據為己有。
（三）李慶富於搶奪前開物品結束後，復另行起意，意圖為自己不法所有，於同日凌
      晨三時四十二分許，前往鄰近台北市○○區○○街八十七號「福客多便利商店
      」內，竊取左岸奶茶二瓶及咖啡一瓶，惟其得手後正欲離去之際，為店員甲○
      ○發覺而報警查獲。
二、案經台北市政府警察局內湖分局報告臺灣士林地方法院檢察署檢察官偵查起訴。
    理  由
一、訊據被告李慶富雖坦承於前揭時地搶奪棒棒糖四支、果凍製成之電動壽桃一座及
    竊取左岸奶茶二瓶及咖啡一瓶，然矢口否認於犯罪事實（一）（二）搶奪之前有
    高喊「搶劫」云云。然查前揭事實業經被告於警訊及偵查中供承不諱供稱：「（
    為何高喊二聲搶劫？）當時神智不清，是故意要給太太難堪，所以故意引起店員
    注意。」、「出了便利商店後，看到麵包店老闆在停車，我去攔下他的車子，右
    手持打火機並高舉，意圖嚇唬老闆，也是高喊二聲搶劫，然後就跑到店裡拿了電
    動壽桃....。」等語，核與被害人萊爾富便利商店之店員丁○○證稱：「.. 當
    天我在倉庫點貨，有一位客人入內，該人即是被告，我聽見叮噹的聲音，透過監
    視器，我看見被告，他一進門便大喊搶劫，當時被告頭戴安全帽，他走到收銀機
    櫃檯前，抓了一把放在櫃台上的物品，收銀機前的物品散落一地，後來被告就跑
    走........。」等語；被害人欣皇西餅蛋糕店負責人丙○○陳稱：「我將自小客
    車停於自宅前，嫌犯竟將我的車攔下，並手持類似金屬物器喊搶劫，並欲打我，
    我當時害怕趕緊將我駕駛座旁的玻璃關起來，但他仍持續敲打我車子的玻璃，並
    連續叫喊著搶劫，而後並衝進我的店內，搶走我店內的東西而後逃逸....。」等
    語；被害人福客多便利商店店員甲○○亦陳稱：「..... 當時我在庫房點貨，聽
    見店門發出叮咚聲音，我透過監視器螢幕，看見被告頭戴安全帽走到冰櫃拿了幾
    瓶飲料就跑，我就追出去，我抓他的手問他為何不付錢，結果他將飲料丟到路中
    間後，他要跑走，後來有一路人和我合力將他制伏，我就去警局報警，......。
    」等語相符，此外又有贓物認領保管收據三張、贓物照片三張在卷可稽，被告所
    辯行搶時未喊「搶劫」云云，無非飾卸之詞，不足採信。次查雖被告辯稱其有精
    神病，行為時已酒醉意識模糊云云。然查被告雖於九十年四月間曾在台北市立療
    養院住院，診斷為「雙極性情感性精神病」亦俗稱「躁鬱症」，但被告於本案發
    生之次日（九十一年三月二日）曾至該院門診治療，當時情緒尚穩定，言談亦尚
    切題、連貫，為對犯案一事略顯焦慮，因被告於案發次日並未呈現明顯「雙極性
    情感性精神病」之症狀，故判斷其應非於「雙極性情感性精神病」惡化狀態下，
    受精神病症狀影響而犯案，有台北市立療養院九十一年十一月十五日北市療成字
    第０九一三一００五九００號函在卷可稽，該函並稱被告行為時已達精神耗弱之
    程度，係疑似酒精中毒狀態下出現之衝動、紊亂行為，足徵被告係自己喝酒，致
    行為時已達精神耗弱程度，其乃自醉行為，為原因自由行為之一種，其行為仍具
    可責性，此無改於其犯罪之成立，是本件事證明確，被告犯行洵堪認定，應依法
    論科。
二、按行為人基於不法所有之意圖，利用一般商店貨品開架擺設之特性，高喊「搶劫
    」，乘店主一時慌張不及防備之情形下，公然強行奪取財物，且於店主無從制止
    防擋之情況下逕行離去，顯已符合刑法搶奪罪「乘人不及防備公然奪取財物」之
    要件。是被告對於犯罪事實（一）（二）部分之犯行，核犯刑法第三百二十五條
    第一項之搶奪罪，對於犯罪事實（三）部分之犯行，核犯刑法第三百二十條第一
    項之竊盜罪；其先後二次之搶奪犯行，時間緊接，所犯罪名相同，顯係出於概括
    之犯意為之，為連續犯，應依刑法第五十六條之規定以一罪論，並加重其刑。所
    犯連續搶奪與竊盜二罪，罪名互異，犯意各別，顯係分別起意，應分論併罰。次
    查被告經台北市立療養院診斷為「雙極性情感性精神病」亦俗稱「躁鬱症」，其
    於四分鐘內連續在緊鄰三處犯案，且行搶時亦高喊搶劫，顯是其對掩飾犯行、脫
    免逮捕等因素缺乏考慮，且其犯案所得之物均為棒棒糖、壽桃、奶茶等價值低微
    之食品，顯示其對於自己行為缺乏計劃性，爰審酌被告犯罪之動機、目的、手段
    ，犯罪時所受之刺激及其品性、生活狀況、智識程度、犯罪所生之損害，及犯罪
    後態度等一切情狀，分別量處如主文所示之刑，並定應執行之刑。又被告前未曾
    受有期徒刑以上刑之宣告，有台灣高等法院被告全國前案紀錄表一紙在卷足憑，
    因犯有精神疾病，且一時失慮，偶罹刑典，事後已坦承犯行，深具悔意，經此刑
    之宣告後，應知警惕而無再犯之虞，本院因認暫不執行其刑為當，予以宣告緩刑
    參年，用啟自新。
據上論斷，應依刑事訴訟法第二百九十九條第一項前段、刑法第五十六條、第三百二
十五條第一項、第三百二十條第一項、第四十一條第一項、第五十一條第五款、第七
十四條第一款，罰金罰鍰提高準條例第一條前段，判決如主文。
本案經檢察官林聰良到庭執行職務。
中      華      民      國      九十二      年    六    月    十三    日
                                  臺灣士林地方法院刑事第一庭
                                          法  官  張  國  棟
右正本證明與原本無異。
如不服本判決，應於判決送達後十日內，向本院提出上訴狀。
                                          書記官  蔡  佳  君
中      華      民      國      九十二      年    六    月    十三    日
附錄本案論罪科刑法條全文：
刑法第三百二十條第一項
意圖為自己或第三人不法之所有，而竊取他人之動產者，為竊盜罪，處五年以下有期
徒刑、拘役或五百元以下罰金。
刑法第三百二十五條第一項
意圖為自己或第三人不法之所有，而搶奪他人之動產者，處六月以上五年以下有期徒
刑。


司法院資訊處製作；財團法人民間司法改革基金會備份。
